臺灣高等法院臺中分院刑事裁定　
110年度聲再字第139號
聲  請  人  
即受處分人  施中硯



上列聲請人即受處分人因違反毒品危害防制條例案件，對於本院
110年度毒抗字第283號，中華民國110年3月19日確定裁定，聲請
重新審理，本院裁定如下：
    主  文
重新審理之聲請駁回。 　
    理  由
一、聲請意旨如附件「刑事聲請重新審理狀」所載。　
二、按觀察、勒戒及強制戒治之裁定確定後，有下列情形之一，
    認為應不施以觀察、勒戒或強制戒治者，受觀察、勒戒或強
    制戒治處分之人，或其法定代理人、配偶，或檢察官得以書
    狀敘述理由，聲請原裁定確定法院重新審理：一、適用法規
    顯有錯誤，並足以影響裁定之結果者。二、原裁定所憑之證
    物已證明為偽造或變造者。三、原裁定所憑之證言、鑑定或
    通譯已證明其為虛偽者。四、參與原裁定之法官，或參與聲
    請之檢察官，因該案件犯職務上之罪，已經證明者。五、因
    發現確實之新證據足認受觀察、勒戒或強制戒治處分之人，
    應不施以觀察、勒戒或強制戒治者。六、受觀察、勒戒或強
    制戒治處分之人，已證明其係被誣告者。又法院認為無重新
    審理之理由，或程序不合法者，應以裁定駁回之，毒品危害
    防制條例第20條之1第1項、第4項前段分別定有明文。　
三、經查：
  ㈠聲請人即受處分人施中硯（下稱聲請人）因施用第二級毒品
    案件，經臺灣臺中地方法院以110年度毒聲字第228號裁定送
    觀察、勒戒，聲請人提起抗告後，經本院於民國110年3月19
    日以110年毒抗字第283號裁定駁回其抗告而確定（下稱原確
    定裁定）。原確定裁定業已敘明本件聲請人於警詢及偵查時
    均坦承犯行，復有中山醫藥大學附設醫院檢驗科藥物檢測中
    心109年11月27日出具之尿液檢驗報告、應受尿液採驗人尿
    液檢體採集送驗記錄（檢體編號：Z000000000000）、臺中
    市政府警察局第四分局查獲施用（持有）毒品案件經過情形
    紀錄表等在卷可稽，足認聲請人確有本件施用毒品犯行，且
    距前次觀察、勒戒執行完畢出所後已逾3年，因認原審裁定
    聲請人應送勒戒處所觀察、勒戒，認事用法並無不當，聲請
    人以檢察官違反毒品危害防制條例第23條之1第1項前段、第
    24條第1項，並執臺灣高等法院高雄分院110年度毒抗字第58
    號裁定為據，主張應予聲請人「緩起訴之戒癮治療」為宜等
    事由提起抗告，為無理由，乃駁回其抗告等情，有上開確定
    裁定及臺灣高等法院被告前案紀錄表各1份在卷可稽，並經
    本院調取該案電子卷證核閱屬實。經核原確定裁定並無適用
    法規顯有錯誤之情形。
  ㈡毒品危害防制條例所規定之「觀察、勒戒」程序，係針對受
    處分人所為保安處分，目的在戒除行為人施用毒品身癮及心
    癮，以達教化與治療之目的，其立法意旨在幫助施用毒品者
    戒毒，性質上為一療程，而非懲罰，並屬強制規定，除檢察
    官審酌個案情形，依同條例第24條第1項為附命完成戒癮治
    療之緩起訴處分外，凡經檢察官聲請法院裁定將被告送勒戒
    處所觀察、勒戒者，法院僅得就其聲請審查被告是否有施用
    毒品之行為，以及被告是否為「初犯」或為觀察、勒戒、強
    制治療執行完畢後「3年內再犯」而為准駁之裁定，並無自
    由斟酌以其他方式替代或得以其他原因免予執行之權。而所
    謂「緩起訴之戒癮治療」，係由檢察官審酌個案情形，依毒
    品危害防制條例第24條規定，改以緩起訴處分方式轉介毒品
    施用者前往醫療院所治療。惟是否給予被告為附命完成戒癮
    治療之緩起訴處分，事屬刑事訴訟法第253條之1第1項及第2
    53條之2第1項第6款特別賦予檢察官之職權，非法院所得審
    酌，被告亦無聲請檢察官為緩起訴之權利。法院原則上應尊
    重檢察官職權之行使，僅就檢察官之判斷有違背法令、事實
    認定有誤或其他裁量重大明顯瑕疵等事項，予以有限之低密
    度審查。檢察官於斟酌聲請人之個案情形及卷內事證後，認
    不宜對聲請人為附命完成戒癮治療之緩起訴處分，乃向法院
    聲請裁准觀察、勒戒，以達戒癮治療之目的，此實屬檢察官
    依法行使裁量權之範疇，難謂其判斷有違背法令、事實認定
    有誤或其他裁量重大明顯瑕疵等情事，法院自應予尊重，尚
    無自由斟酌以其他方式替代之權。聲請人固提出臺灣高等法
    院臺南分院107年度毒抗字第101號、109年度毒抗字第217號
    裁定為據，主張本件檢察官有裁量怠惰之憾，且違反比例原
    則，應屬裁量濫用，其聲請不合法等語，然個案情節本有不
    同，並無相互拘束之效力，亦無從比附援引，自難援引他案
    裁判，指摘原裁定有適用法規顯有錯誤，並足以影響裁定之
    結果。
  ㈢綜上所述，聲請意旨所稱得聲請重新審理之事由，核與毒品
    危害防制條例第20條之1第1項第1款之要件不符，聲請人聲
    請重新審理，為無理由，應予駁回。　　
　據上論斷，應依毒品危害防制條例第20條之1第4項前段，裁定
  如主文。
中　　華　　民　　國　　110 　年　　4 　　月　　30　　日
            刑事第六庭　  審判長法　官　唐  光  義
                                法　官　鍾  貴  堯
                                法　官　劉  柏  駿
以上正本證明與原本無異。
不得抗告。
                                書記官  林  巧  玲
中　　華　　民　　國　　110 　年　　4 　　月　　30　　日